臺灣高等法院臺中分院刑事判決　　　　　　　　九十一年度上更(一)字第一九二號
　　上　訴　人
　　即　被　告　丁○○
　　指定辯護人　本院公設辯護人　甲○○
右上訴人因懲治盜匪條例等案件，不服台灣彰化地方法院中華民國八十八年九月二十
三日第一審判決（八十八年度重訴字第一○號，起訴案號：台灣彰化地方法院檢察署
民國八十七年度偵字第一一四二一、一一四二八號、八十八年度偵字第四一一○號）
，提起上訴，判決後經最高法院第一次發回更審，本院判決如左：
      主  文
原判決關於丁○○部分撤銷。
丁○○共同意圖為自己不法之所有，攜帶兇器、於夜間侵入住宅，以強暴至使不能抗
拒，而取他人之物未遂，累犯，處有期徒刑年捌月。又共同殺人未遂，累犯，處有
期徒刑伍年陸月。應執行有期徒刑玖年。
      事  實
一、丁○○於民國（下同）八十二年間曾因煙毒案件，經台灣彰化地方法院判處有期
    徒刑三年一月確定，於八十六年四月八日執行完畢，詎仍不知悔改，與己○○（
    業經原審法院另案判處有期徒刑六年五月確定）共同基於意圖為自己不法所有，
    強盜他人之財物之犯意聯絡，於八十七年十二月十六日清晨零時許，由丁○○個
    人基於意圖為自己不法所有之犯意，至彰化縣和美鎮和美國小旁之空地，未經林
    志成同意，竊取林志成於八十七年十二月六日清晨一、二時許，在同鎮○○路旁
    空地竊得而暫停放在該處為戊○○所有之ＱＣ－一一二三號自小貨車一輛，旋駕
    駛該自小貨車搭載己○○於同日清晨一時許至彰化縣和美鎮○○路六十五巷三號
    丙○○之住處，二人均以己○○所有之頭套矇面並戴口罩、手套，分持己○○所
    有之西瓜刀各一支，並攜帶己○○所有之膠帶一捲，由己○○先以小鐵絲撥開丙○○前開住處之鋁門鎖（未毀損），旋侵入該住宅強劫財物，侵入該住宅後，見
    丙○○一人在客廳，二人遂共同以膠帶將丙○○之眼睛、嘴巴矇住，並動手毆打
    ，因己○○之右手中指遭丙○○以口反咬，且丙○○喊叫，二人即另萌殺人之犯
    意聯絡，共同抓丙○○之頭部撞擊地板，致丙○○昏迷，再分持前揭西瓜刀，分
    別砍殺洪彩鶯之胸、腹部要害，致丙○○雖身著大衣並包毛毯，仍受有兩側眼睛
    挫傷、頭部外傷、左胸及前腹多處撕裂傷、大腿裂傷五×一×○．二公分、雙側
    前臂瘀腫之傷害，二人始中止強盜犯行，一同逃離現場。嗣丙○○經家人發現後
    送醫急救，始倖免於死亡。事發約半小時後，己○○因內疚折返現場，向洪彩鶯
    之家人自承犯行後，始循線逮捕丁○○，並起出己○○所有之西瓜刀二把、手套
    一隻及使用過之膠帶一綑。
二、案經彰化縣警察局和美分局報告及告訴人丙○○告訴台灣彰化地方法院檢察署檢
    察官偵查起訴。
      理  由
一、訊據上訴人即被告丁○○坦承於右開時地開走林志成竊得放置於和美國小旁空地
    被害人戊○○所有之小客車，並以之搭載己○○至被害人丙○○處之事實，惟矢
    口否認犯罪，辯稱：我不認識被害人，也不知道她家如何走，當時又有喝酒，是
    己○○說他和當事人有口角，要去找她，己○○說下雨問我有沒有車載他去，我
    才去開林志成之前行竊棄置之小客車載他去，己○○拿刀要砍被害人，我有叫己○○不可以打人，我去那裡什麼事都沒有做，警訊、偵查時因為當時我有吸食安
    非他命，頭腦不清楚，所言不實在云云。惟查就竊盜部分被告丁○○於警訊時供
    稱：我在十六日清晨零時許，趁林志成不在家未使用時，去和東國小道路旁林志
    成停放該車處把車輛偷開出來等語，於偵查中仍為同一供述 (詳一一四二八號偵
    查卷第十六頁 )，核與證人林志成於警訊、偵查中所述：伊於八十七年十二月六
    日清晨在彰化縣和美鎮竊取ＱＣ－一一二三號小自貨車，作為代步工具，用完後
    就停放在和美鎮和東國小旁彰美加油站前空地，丁○○將該車開走伊並不知道等
    語，並有證人戊○○於警訊、偵查中之證述及贓物領據在卷可參，本院審酌ＱＣ
    －一一二三號自小貨車既係證人林志成為代步而行竊，又尚堪使用，證人於使用
    後將之暫置於和東國小旁，應係為避免他人發覺及便於隨時取用，並非棄置之意
    ，該車既在林志成持有中，被告未經其同意竊取使用，自難辭竊盜罪責。次查就
    強盜、殺人部分，被告於警訊中供稱：己○○提議行搶，我因沒錢花用所以參與
    行搶，行搶工具西瓜刀、頭套、口罩、透明膠帶、手套全部都是己○○提供及準
    備，我用醫療用之紗布頭套罩住頭部，口戴口罩，己○○也是用醫療用之紗布頭
    套罩住頭部，口戴口罩，二人分別持一把西瓜刀進入，．．．洪彩鷥問什麼人，
    己○○見狀便上前打丙○○頭部，並將丙○○按在沙發上，．．．．用透明膠帶
    住丙○○嘴巴，丙○○繼續掙扎反抗，．．．．作案工具嗣後由己○○丟到和
    美鎮月眉里大排水溝內等語。於偵查中供稱：我和己○○一起到丙○○家，己○○拿一支比較重的西瓜刀，另一支輕的我拿的，並有戴口罩及醫療用的繃帶，都
    是己○○準備的，以前己○○住到丙○○家附近，他說他要去找油水，他進去打
    丙○○的頭部，並叫我綁住丙○○的腳等語 (詳一一四二八號偵查卷第八、九頁
    )，另共犯己○○於警訊時供稱：我因沒錢花用，所以提議去行搶，我因為地形
    熟悉，才選擇該處行搶，丁○○用醫療用頭套罩住頭部手持西瓜刀進入，．．．
    進入後我跑到沙發上按住丙○○並用手摀住她嘴巴，丙○○反抗並咬我手指，丁○○見狀上前幫忙，我按住丙○○用透明膠帶纏住丙○○嘴巴，丙○○仍繼續掙
    扎，．．．．．丁○○便抓住丙○○頭部猛打碰撞地板，我見狀怕丙○○女兒醒
    來，便在走道上查看，轉回看見丁○○手持西瓜刀猛砍丙○○等語（詳八十七年
    十二月十六日警訊筆錄），於偵查時供述：我提議行搶，丁○○同意．．．，我
    用手摀住丙○○的嘴，她一直反抗，．．．我和丁○○就抓住她的頭髮往地上敲
    ．．．，我砍殺被害人三、四刀後，就示意出來，丁○○晚我三、四分鐘出來，
    我在車上等他，他當時沒交代我說為何比較晚出來，他出來時，手上拿有西瓜刀
    ，刀上有微量血跡，在上次偵查庭因丁○○要我幫他承擔，我才作不實供述等語
    （詳一一四二一號偵查卷第十四、十五頁及四一一○號偵查卷第十二、十三頁）
    ，於其所涉本案審理時供稱：與丁○○共同謀議強劫，車上即交付丁○○一把西
    瓜刀，侵入丙○○住處後二人共同敲擊丙○○後腦部等語 (詳卷附台灣彰化地方
    法院八十八年度訴字第一三三號判決書 )，又共犯己○○所為本件犯行亦經判決
    確定，詳上開台灣彰化地方法院八十八年度訴字第一三三號判決書，共犯己○○
    與被告丁○○是朋友，並無仇隙，於此重罪，衡情己○○自無故意誣攀之理，再
    被害人丙○○於警訊時證述：當時我躺在客廳沙發上突然有二名歹徒侵入，其中
    一人用手摀住我嘴巴，另一人以拳頭猛打我頭部，我躺在沙發上一直掙扎及反抗
    ，並咬住摀我嘴巴歹徒的手指，我從沙發上跌落，歹徒抓住我頭部猛指撞地板並
    用膠帶從頸部以上纏住等語 (詳警訊卷 )，於原審證述：我躺在沙發下睡覺等我
    先生，有二個人矇面各持一支刀進來，他們一進去就用膠帶矇住我眼睛，用手摀
    住我嘴巴，另一名以拳頭打我頭部，我在沙發上一番抵抗，並咬住摀住我嘴巴之
    人的手指，後我從沙發上跌落到地下，另一人抓住我頭部碰撞地板，並將膠帶
    住我整個頭部，二個人打我，我沒聽到有人叫己○○不要打我，當時他們都沒說
    話，偵查時我想要原諒丁○○才這樣說的，己○○說丁○○機車去當七千元才要
    搶我錢財等語（詳原審卷第卅、卅一、卅二頁），於本院前審調查時證稱：「二
    人矇面，各拿一支西瓜刀進入後，．．．以膠帶矇住我眼睛、嘴巴，我咬其中一
    人的手，他們就將我推倒用拳頭打我，抓我頭髮將我後腦撞地板，沒有聽到有人
    制止不要打我，丁○○太太有來看我，我同情她，希望給他減刑機會，之前才會
    說有聽到一個陌生之聲音勸他不要打人等語（詳本院前審卷第五十四、五十五頁
    ），於本院調查時證述：我開門時有看到二人都矇面，戴頭罩以及手套，拿長長
    的西瓜刀，他們一進門．．．．我的眼睛矇起來，就動手打我，並要塢住我的嘴
    巴，我掙扎咬了他以後，他們就將我的頭部拿去撞地板，．．．當時都沒有人出
    聲，是事後我同情丁○○的太太才說有人在旁邊說不要再打了，我送醫院也不敢
    肯定錢是不是被他們拿走，當時我穿大衣並包毯子，他們持刀砍我，毯子有被割
    破，大衣沒有破，我腹部有很多刀痕，大腿那一刀是用刺的，比較深等語，被害
    人與被告間並無仇恨，苟被告未參與被害人斷無一再指訴之理，並有尋獲西瓜刀
    之照片四張、診斷書三紙及被害人受傷之照片四張在卷及共犯己○○所有之西瓜
    刀二把、手套一隻、使用過之膠帶一綑扣案可資佐證（該等證物業經檢察官於執
    行己○○卷盜匪案中沒收銷燬－詳臺灣彰化地方法院檢察署九十一年八月五日彰
    檢朝公字第二八○四二號函在卷可考 )。再查本院審酌被告等作案用之西瓜刀既
    能將被害人所披之毯子砍破，自甚銳利，再頭部及胸、腹部均係人身要害，將人
    頭部撞擊地板，以西瓜刀砍人胸、腹部均足致人於死，被告等當知悉，被告等以
    膠帶將被害人嘴巴、眼睛纏住後，竟抓住被害人之頭髮將被害人之頭撞地板，致
    被害人頭部外傷迷昏，再持銳利之西瓜刀砍被害人之胸、腹部要害，於被害人著
    大衣並包毯子之情況下，仍於胸、腹部留有多處撕裂傷，且其撕裂傷呈不規則形
    狀，足見被告與己○○二人均有行兇，且均用力甚猛，有殺人犯意至堪認定。末
    查被告於本院前審雖辯稱：警訊筆錄是警員叫我照他筆錄念，他是事先寫好筆錄
    ，叫我複誦，說己○○已經承認，叫我說有大家比較好辦事云云，本院履勘亦發
    覺有複誦之情事，然經本院傳訊證人即製作被告筆錄之警員陳元偉到庭證述：八
    十七年十二月十六日被告丁○○之警訊筆錄是伊製作，當時有錄音，是依被告的
    陳述據實記載，被告當時神智清醒等語，被告且對其證述表示沒有意見 (詳本院
    卷第三十四、三十五頁 )，更酌以被告警訊時稱係己○○動手毆打被害人、持刀
    砍被害人，與共犯己○○警訊所述不合，該警訊筆錄當係證人陳元偉於依被告所
    述記載後，為錄音再命被告複誦，既在被告自由陳述下所作，自堪採用，至己○○於八十八年六月十一日前之偵查中雖供稱：伊先以小鐵絲撬開鋁門的鎖，進入
    後被害人喊叫，伊就打她頭部，之後她又喊叫伊才拿西瓜刀砍她，是伊一人砍的
    等語，與客觀事實不合，且其嗣後於八十八年六月十一日偵查中且稱係被告要求
    伊替他承擔而作此供述如上述，自難以此作為有利被告之認定，另己○○於本院
    前審調查時雖證述：案發時丁○○有阻止伊，有叫伊不要這樣，是伊一人砍被害
    人，非惟與其上開警訊及八十八年六月十一日偵查中之供述不合，且與被害人丙○○之證述不合，顯係迴護被告之詞，亦不足採信，另被害人丙○○於八十八年
    一月二十二日偵查中之證述既係因同情被告之妻想給被告機會才蓄意供述，亦難
    以其於當日所述：己○○用膠布將伊之眼睛矇起來，用手打伊之臉部，把伊推倒
    在地上，捉伊後腦去撞擊地板，伊聽到一個陌生之聲音勸他不要打人，伊只看到
    一把刀等語，為有利被告之認定。綜上所述，本件事證已臻明確，被告所辯顯係
    脫卸之詞，不足採信，其犯行應堪認定。
二、按被告行為後懲治盜匪條例業於九十一年一月三十日經總統公告廢止，刑法第三
    百二十八條、三百三十條、三百三十二條之強盜罪亦經修正，於九十一年一月三
    十日經公告施行，考其立法目的，在以修正後之刑法取代懲治盜匪條例，避免條
    正前之刑法發生中間法之效力，懲治盜匪條例雖已廢止，然因廢止前後，被告行
    為在行為時至裁判時均有刑罰規定，該條例之廢止，自屬刑法第二條第一項之行
    為後法律變更，而非刑事訴訟法第三百零二條第四款、第三百八十一條、第三百
    九十三條第四款所稱之刑法廢止，被告行為時修正前之刑法相關條文既不因懲治
    盜匪條例之廢止而回復，即無所謂比較適用問題，應以新修正公布之刑法與被告
    行為時有效之懲治盜匪條例比較，新修正公布之刑法刑度較輕，有利被告，依刑
    法第二條第一項前段應適用有利於被告之新修正公布之刑法處斷，又修正後之刑
    法第三百三十二條強盜殺人罪並不處罰未遂犯，其立法理由載明須強盜及殺人均
    既遂始適用之，再被告等強盜用之西瓜刀甚銳利如上述，客觀上自足供兇器使用
    ，核被告所為係犯刑法第三百二十條第一項之竊盜罪及第二百七十一條第二項、
    第一項之殺人未遂罪、修正後刑法第三百三十條第二項、第一項之加重強盜未遂
    罪，被告就所犯加重強盜未遂罪及殺人未遂罪與共犯己○○間有犯意聯絡及行為
    分擔，為共同正犯，被告所犯竊盜罪與加重強盜罪未遂罪間有方法結果之牽連關
    係，從一重之加重強盜未遂罪處斷，與所犯殺人未遂罪間，犯意個別，構成要件
    互異，應分諭併罰，又被告於八十二年間曾因煙毒案件，經台灣彰化地方法院判
    處有期徒刑三年一月確定，於八十六年四月八日執行完畢之事實，有台灣高等法
    院被告全國前案紀錄表在卷可按，五年以內再犯本罪，為累犯，除殺人未遂罪法
    定本刑死刑、無期徒刑依法不得加重外，均加重其刑，又被告所犯加重強盜及殺
    人均未遂，加重強盜部分係被告於殺被害人後中止其犯行，分別依刑法第二十六
    條前段及二十七條減輕其刑。原審予以論罪科刑，固非無見，惟查原審未及比較
    適用新修正之刑法處斷，另就所犯竊盜罪係單獨為之，原判決認與己○○共犯，
    均有未洽，被告上訴否認犯罪，雖無理由，然原審判決既有如上未當之處，應由
    本院將其撤銷改判，爰審酌被告意圖不法利得萌強盜取財之犯意，先以膠帶將被
    害人嘴巴、眼睛纏住後再抓住被害人之頭髮將被害人之頭撞地板，復持銳利之西
    瓜刀砍被害人之腹部要害，欲殺害被害人，因被害人身著大衣且包毛毯始未遂，
    嗣即中止強盜犯行未遂暨犯罪後雖未能坦承犯行，惟被害人已表示願原諒等一切
    情狀，分別量處如主文第二項所示之刑，並定其執行刑。至扣案之之西瓜刀二把
    、手套一隻、膠帶一綑雖係共犯己○○所有，供犯罪所用之物，然業經檢察官於
    執行己○○本案判決時銷燬，詳如上述，其餘未扣案之物既非違禁物，經丟棄迄
    未尋獲，顯已減失，爰均不為收收之諭知。
三、被告經合法傳喚，無正當理由不到庭，爰不待其陳述逕行判決。
四、據上論斷，應依刑事訴訟法第三百六十九條第一項前段、第三百六十四條、第三
    百七十一條、第二百九十九條第一項前段、刑法第二條第一項前段、第二十八條
    、第三百二十條第一項、第二百七十一條第二項、第一項、修正後刑法第三百三
    十條第二項、第一項、第五十五條、第四十七條、第二十六條前段、第二十七條
    、第五十一條第五款、罰金罰鍰提高標準條例第一條前段，判決如主文。
本案經檢察官乙○○到庭執行職務。
中      華      民      國      九十一      年    十一    月    十九    日
                                   臺灣高等法院臺中分院刑事第九庭
                                         審判長法  官　陳  筱  珮
                                               法　官　吳　重　政
                                               法　官  康  應  龍
右正本證明與原本無異。
如不服本判決應於收受送達後十日內向本院提出上訴書狀，其未敘述上訴之理由者並
得於提起上訴後十日內向本院補提理由書（均須按他造當事人之人數附繕本）。
                                               書記官  黃  薰  慧
中      華      民      國　  九十一     年     十一      月    二十    日
                                                              　　　　　Ｆ
